臺灣新竹地方法院刑事判決
111年度原金訴字第44號
公  訴  人  臺灣新竹地方檢察署檢察官
被      告  林翔  



指定辯護人  本院公設辯護人林建和
上列被告因違反洗錢防制法等案件，經檢察官提起公訴（111 年
度偵字第4647、5413號），被告於本院準備程序中，就被訴事實
為有罪之陳述，經告知被告簡式審判程序之旨，並聽取公訴人、
被告及辯護人之意見後，經本院合議庭裁定改依簡式審判程序進
行，本院判決如下：
    主  文
林翔幫助犯洗錢防制法第十四條第一項之洗錢罪，處有期徒刑參
月，併科罰金新臺幣壹萬元，罰金如易服勞役，以新臺幣壹仟元
折算壹日。
未扣案之犯罪所得新臺幣伍萬元沒收，於全部或一部不能沒收或
不宜執行沒收時，追徵其價額。
    事  實
一、林翔依其智識程度與社會生活經驗，可知悉金融機構帳戶為
　　個人信用、財產之重要表徵，一般人無故取得他人金融機構
　　帳戶使用，常與財產犯罪密切相關，是可預見提供自己之金
　　融機構帳戶金融卡及密碼暨網路銀行帳號及密碼等帳戶資料
　　供人使用，可能因此遭詐騙集團利用作為人頭帳戶，便利詐
　　騙集團使用詐術詐騙他人後收受詐欺犯罪所得財物，且受詐
　　騙人匯入款項遭提領後，即產生遮斷資金流動軌跡而逃避國
　　家追訴、處罰之結果，其仍基於容任該結果發生亦不違背其
　　本意之幫助詐欺取財與掩飾詐欺所得去向之幫助洗錢之不確
　　定故意，經由真實姓名年籍均不詳之成年友人「彭廷楷」及
　　真實姓名年籍均不詳之詐騙集團成年成員等人介紹，談妥配
　　合提供1 個帳戶即可獲得新臺幣（下同）5 萬元報酬，遂於
　　民國111 年1 月12日某時許，在新竹市東門國小附近之合作
　　金庫商業銀行前，將其向合作金庫商業銀行所申請開立帳號
　　0000000000000 號帳戶（以下簡稱合庫銀行帳戶）之存摺、
　　提款卡及密碼暨已依指示設定約定轉帳帳戶後之網路銀行帳
　　號及密碼等物，提供予「彭廷楷」及真實姓名年籍均不詳之
　　詐騙集團成年成員，以此方式容任該詐騙集團使用該合庫銀
　　行帳戶遂行詐欺犯罪，暨以此方法製造金流之斷點，致無從
　　追查，而掩飾、隱匿該犯罪所得之真正去向。嗣該詐騙集團
　　成年成員於取得林翔名義之前開合庫銀行帳戶之存摺、提款
　　卡及密碼暨已依指示設定約定轉帳帳戶後之網路銀行帳號及
　　密碼等物後，即基於意圖為自己不法所有之詐欺取財犯意，
　　先後於如附表各該編號所示時間，以如附表各該編號所示之
　　詐騙方式，致使吳雅婷及林順益均陷於錯誤，因而分別於如
　　附表各該編號所示之時間，分別以網路銀行及操作自動櫃員
　　機等方式匯款如附表各該編號所示之款項至前開合庫銀行帳
　　戶內，隨即均遭該詐騙集團成年成員轉帳至施牧東（所涉詐
　　欺罪嫌部分經臺灣新竹地方檢察署檢察官另行簽分偵辦）所
　　申設之中國信託商業銀行帳號000000000000號帳戶內。嗣因
　　吳雅婷及林順益均發覺受騙，乃均報警處理，因而為警循線
　　查悉上情。
二、案經吳雅婷訴由高雄市政府警察局鳳山分局報請及林順益訴
    由臺中市政府警察局第六分局報請臺灣新竹地方檢察署檢察
    官偵查起訴。
    理  由
一、本件被告林翔所犯刑法第30條第1 項、洗錢防制法第2 條第
　　2 款、第14條第1 項之幫助一般洗錢罪、刑法第30條第1 項
　　、第339 條第1 項幫助詐欺取財罪等，均非死刑、無期徒刑
　　、最輕本刑為3 年以上有期徒刑之罪，或高等法院管轄第一
　　審之案件，被告於本院準備程序進行中就被訴事實為有罪之
　　陳述，經本院合議庭認合於刑事訴訟法第273 條之1 第1 項
　　之規定，裁定進行簡式審判程序，合先敘明。
二、訊據被告林翔對於上揭事實坦承不諱（見原金訴字第44號卷
　　第42、63頁），並經告訴人即被害人吳雅婷及林順益分別於
　　警詢時指訴綦詳（見偵字第4647號卷第12、13頁、偵字第54
　　13號卷第7 頁），且有合作金庫商業銀行竹塹分行111 年2
　　月22日合金竹塹字第1110000513號函1 份暨所附客戶基本資
　　料1 份及交易明細1 份、111 年3 月17日合金竹塹字第1110
　　000866號函1 份暨所附客戶基本資料1 份及交易明細1 份、
　　111 年6 月20日合金竹塹字第1110001941號函1 份暨所附客
　　戶基本資料1 份及交易明細1 份、合作金庫商業銀行111 年
　　6 月28日合金總電字第1112103953號函1 份暨所附網路銀行
　　IP紀錄資料1 份、內政部警政署反詐騙諮詢專線紀錄表2 份
　　、金融機構聯防機制通報單2 份、告訴人吳雅婷提出之通訊
　　軟體LINE對話紀錄翻拍照片8 幀、基隆市警察局第四分局中
　　華路分駐所受理詐騙帳戶通報警示簡便格式表1 份、財團法
　　人金融聯合徵信中心通報案件紀錄資訊1 份、中國信託商業
　　銀行股份有限公司111 年6 月22日中信銀字第111224839195
　　613 號函1 份暨所附客戶基本資料1 份、交易明細1 份及網
　　路銀行IP紀錄資料1 份、合作金庫商業銀行行動銀行服務介
　　紹1 份、合作金庫商業銀行客戶資料查詢表1 份、網路銀行
　　約定轉入帳戶查詢表1 份、客戶事故資料查詢表1 份及存戶
　　事故查詢單1 份、臺北市政府警察局萬華分局東園街派出所
　　受理詐騙帳戶通報警示簡便格式表1 份、告訴人林順益提出
　　之郵政自動櫃員機交易明細表影本1 份、郵政存簿儲金簿封
　　面影本1 份等附卷足稽（見偵字第4647號卷第7 至11、15至
　　19、27、30至34、36至48-1、51至53、61、62頁、偵字第54
　　13號卷第9 、11、16、18、19、29-1至30-1頁），足認被告
　　前開自白核與事實相符而堪以採信。從而本案事證明確，被
　　告所為上揭犯行洵堪認定，應予依法論科。
三、論罪科刑：
（一）查被告林翔將前開合庫銀行帳戶資料提供予詐騙集團成員
　　　用以作為收受詐欺所得財物及洗錢之犯罪工具，顯係基於
　　　幫助他人詐欺取財及幫助一般洗錢之不確定犯意，且其所
　　　為提供他人其名義之前開合庫銀行帳戶資料之行為，亦屬
　　　刑法詐欺取財罪及一般洗錢罪構成要件以外之行為，復無
　　　證據證明其與實行詐欺取財及洗錢之詐騙集團成員間有犯
　　　意聯絡因而參與或分擔詐欺取財及洗錢犯行，其既以幫助
　　　他人犯罪之意思而參與犯罪構成要件以外之行為，核其所
　　　為，係犯刑法第30條第1 項前段、第339 條第1 項之幫助
　　　詐欺取財罪，及刑法第30條第1 項、洗錢防制法第14條第
　　　1 項之幫助一般洗錢罪。又被告以一提供帳戶存摺、提款
　　　卡及密碼暨已依指示設定約定轉帳帳戶後之網路銀行帳號
　　　及密碼等物之行為同時觸犯幫助詐欺取財罪及幫助一般洗
　　　錢罪，為想像競合犯，應依刑法第55條前段規定，從一重
　　　論以幫助一般洗錢罪。又被告以幫助之意思，參與構成要
　　　件以外之行為，為幫助犯，爰依刑法第30條第2 項規定按
　　　正犯之刑減輕其刑。又被告於本院審判中業已就幫助洗錢
　　　犯行自白犯罪，爰依洗錢防制法第16條第2 項規定減輕其
　　　刑，並遞減輕之。
（二）爰審酌被告任意提供其所有合庫銀行帳戶資料予犯罪集團
　　　，使犯罪集團能夠充作向他人詐欺取財之工具，非但徒增
　　　告訴人等尋求救濟之困難，亦使詐騙集團得以順遂詐欺取
　　　財犯行，並製造金流之斷點，以致司法機關無從追查，難
　　　以查獲正犯，造成此類犯罪層出不窮，其犯罪之動機、情
　　　節、手段、目的、所生損害情形、犯後始終坦承犯行，惟
　　　未與告訴人等達成民事和解，亦未賠償渠等損害，兼衡被
　　　告大學畢業之智識程度、未婚、無子女、現與母親同住、
　　　尚有2 名姊姊等家人、目前從事科技業組裝之工作，月收
　　　入約新臺幣4 萬5000元，有學貸及房租費用等債務之家庭
　　　及生活狀況等一切情狀，量處如主文所示之刑，並就併科
　　　罰金部分諭知如易服勞役之折算標準，以資懲儆。
（三）又被告之辯護人雖請求給予被告緩刑之宣告等語，然按緩
　　　刑宣告本為法院刑罰權之運用，旨在獎勵自新，對於科刑
　　　之被告諭知緩刑，除應具備一定條件外，並須有可認為以
　　　暫不執行刑罰為適當之情形，刑法第74條規定甚明。查被
　　　告前雖無因故意犯罪而經法院判處有期徒刑之犯罪紀錄等
　　　情，有臺灣高等法院被告前案紀錄表1 份附卷足參（見原
　　　金訴字第44號卷第67頁），然被告迄未與告訴人等達成民
　　　事和解或賠償渠等分文，犯罪所生損害均未彌補，已如前
　　　述，難認其有具體悔過表現，故應予適當刑責懲處，令其
　　　能知所警惕，從而本院認上開宣告之刑，尚無以暫不執行
　　　為適當之情形，自不予緩刑之宣告，附此敘明。
四、末按犯罪所得，屬於犯罪行為人者，沒收之；前二項之沒收
　　，於全部或一部不能沒收或不宜執行沒收時，追徵其價額，
　　刑法第38條之1 第1 項、第3 項定有明文。經查被告係以5
　　萬元之代價將其名義之前開合庫銀行帳戶之存摺、提款卡及
　　密碼暨已依指示設定約定轉帳帳戶後之網路銀行帳號及密碼
　　等物提供予真實姓名年籍均不詳之詐騙集團成年成員使用，
　　業據被告於偵訊及本院準備程序時供述在卷，是以被告提供
　　前開合庫銀行帳戶之存摺、提款卡及密碼暨已依指示設定約
　　定轉帳帳戶後之網路銀行帳號及密碼等物之報酬為5 萬元，
　　此係屬被告為本案犯行時所得財物，未據扣案，爰依刑法第
　　38條之1 第1 項前段、第3 項規定宣告沒收，於全部或一部
　　不能沒收或不宜執行沒收時，追徵其價額。又被告所提供前
　　開合庫銀行帳戶之存摺、提款卡及密碼暨已依指示設定約定
　　轉帳帳戶後之網路銀行帳號及密碼等物，已由詐欺集團成員
　　持用，未據扣案，而該等物品可隨時停用、掛失補辦，且就
　　沒收制度所欲達成之社會防衛目的亦無助益，不具刑法上之
　　重要性，應認無宣告沒收、追徵之必要，附此敘明。又被告
　　為本案犯行僅構成幫助一般洗錢罪，並非洗錢罪之正犯，其
　　未實際參與移轉、變更、掩飾或隱匿之洗錢正犯行為，非洗
　　錢防制法第14條第1 項之正犯，無從依洗錢防制法第18條第
　　1 項規定，就告訴人等所轉匯全部金額諭知沒收，亦附此敘
    明。
據上論斷，應依刑事訴訟法第273 條之1 第1 項、第299 條第1
項前段，洗錢防制法第14條第1 項、第16條第2 項，刑法第11條
前段、第30條第1 項前段、第2 項、第339 條第1 項、第55條前
段、第42條第3 項前段、第38條之1 第1 項前段、第3 項，刑法
施行法第1 條之1 第1 項，判決如主文。
本案經檢察官葉子誠提起公訴，檢察官黃振倫到庭執行職務。
中　　華　　民　　國　　111 　年　　11　　月　　30　　日
                  刑事第二庭    法  官   楊惠芬
以上正本證明與原本無異。  
如不服本判決應於收受送達後20日內向本院提出上訴書狀，並應
敘述具體理由；其未敘述上訴理由者，應於上訴期間屆滿後20日
內向本院補提理由書（均須按他造當事人之人數附繕本）「切勿
逕送上級法院」。告訴人或被害人如對於本判決不服者，應具備
理由請求檢察官上訴，其上訴期間之計算係以檢察官收受判決正
本之日期為準。　　　　　　　　　
中　　華　　民　　國　　111 　年　　12　　月　　1 　　日
               　　　　　　　　書記官    李艷蓉
附表（元：新臺幣）
編號 被害人 詐        騙        方       式 匯        款        金        額 1 吳雅婷 (提告) 該詐騙集團成年成員於111 年1 月14 日某時許，以通訊軟體LINE暱稱「53 9內幕人員林莉雯」及群組「539內幕 會員辦理大廳」內暱稱「主管」之名 義，傳送訊息向吳雅婷佯稱：投資彩 券獲利需匯款5 萬元保證金、10萬元 百分百包中費用及18萬元資料下達 費，且上述金額嗣後均將退還云云， 致吳雅婷信以為真而陷於錯誤，遂依 指示匯款至指定帳戶。 吳雅婷分別於111 年1 月15 日16時12 分許、同日16時19分許及同日16時22分 許，操作網路銀行，各匯款5 萬元、2 萬元及5 萬元至林翔名義之前開合庫銀 行帳戶內。 2 林順益 (提告) 該詐騙集團成年成員於110 年12月24 日15時許，以「陳依娜」(通訊軟體L INE暱稱「伊柔」)之名義，傳送訊息 向林順益佯稱：去博弈網站下注即可 獲利云云，致林順益信以為真而陷於 錯誤，遂依指示匯款至指定帳戶。 林順益於111 年1 月15日14時00分許， 操作自動櫃員機，匯款2 萬4300元至林 翔名義之前開合庫銀行帳戶內。  

附錄本案論罪科刑法條：
刑法第339 條第1 項：
意圖為自己或第三人不法之所有，以詐術使人將本人或第三人之
物交付者，處五年以下有期徒刑、拘役或科或併科五十萬元以下
罰金。
刑法第30條：
幫助他人實行犯罪行為者，為幫助犯。雖他人不知幫助之情者，
亦同。
幫助犯之處罰，得按正犯之刑減輕之。
洗錢防制法第2 條：
本法所稱洗錢，指下列行為：
一、意圖掩飾或隱匿特定犯罪所得來源，或使他人逃避刑事追訴
　　，而移轉或變更特定犯罪所得。
二、掩飾或隱匿特定犯罪所得之本質、來源、去向、所在、所有
　　權、處分權或其他權益者。
三、收受、持有或使用他人之特定犯罪所得。
洗錢防制法第14條：　　
有第二條各款所列洗錢行為者，處七年以下有期徒刑，併科新臺
幣五百萬元以下罰金。
前項之未遂犯罰之。
前二項情形，不得科以超過其特定犯罪所定最重本刑之刑。